【裁判字號】    98,易,1871
【裁判日期】    980707
【裁判案由】    傷害
【裁判全文】
臺灣臺中地方法院刑事判決              98年度易字第1871號
公  訴  人  臺灣臺中地方法院檢察署檢察官
被      告  甲○○
                    之2
            丙○○
上列被告因傷害案件，經檢察官提起公訴（97年度偵字第23178
號），本院判決如下：
    主    文
甲○○傷害人之身體，處拘役參拾日，如易科罰金，以新台幣壹
仟元折算壹日。
丙○○傷害人之身體，處拘役參拾日，如易科罰金，以新台幣壹
仟元折算壹日。
    犯罪事實
一、甲○○於民國（下同）九十七年八月間欲僱用尹鈞庭對蘇銘
    仁為傷害之行為，惟價錢並未談攏，尹鈞庭便未對蘇銘仁為
    傷害之行為（此部分另經台灣台中地方法院檢察署檢察官為
    不起訴處分），丙○○知悉後，遂於九十七年八月七日晚上
    十時三十分至十一時間某時許，在台中縣太平市○○路四一
    六號之迎星會卡拉ＯＫ店內，質問甲○○為何要對蘇銘仁不
    利，甲○○即對丙○○稱：「要把蘇銘仁斷手斷腳」、「如
    果我要死，也要把蘇銘仁一起帶走」等語（此部分業經台灣
    台中地方法院檢察署檢察官為不起訴處分），丙○○聽聞後
    ，心生不悅，乃基於傷害人犯意，徒手毆打甲○○之臉頰，
    甲○○見狀亦基於傷害之犯意，徒手毆打丙○○，二人遂發
    生扭打，致甲○○受有頭部外傷併前額瘀青挫傷、頸部抓傷
    、右腋下及左手瘀青擦傷之傷害；丙○○受有右手姆指挫傷
    、左側上臂挫傷及擦傷之傷害。
二、案經甲○○、丙○○訴由台中縣警察局太平分局報請臺灣臺
    中地方法院檢察署檢察官偵查起訴。
    理    由
一、按被告以外之人於審判外之陳述，雖不符合前四條（即刑事
    訴訟法第一百五十九條之一至一百五十九條之四）之規定，
    而經當事人於審判程序同意作為證據，法院審酌該言詞陳述
    或書面陳述作成之情況，認為適當者，亦得為證據。當事人
    、代理人或辯護人於法院調查證據時，知有第一百五十九條
    第一項之情形，而未於言詞辯論終結前聲明異議者，視為有
    前項之同意，刑事訴訟法第一百五十九條之五定有明文。經
    查本件公訴人、被告於本件言詞辯論終結前均未就被告以外
    之人於審判外之陳述聲明異議，本院審酌該言詞或書面之陳
    述作成之情況，認為適當得為證據，先此敘明。
二、訊據被告丙○○坦承上情不諱，被告甲○○亦坦承於上揭時
    地與被告丙○○發生爭執，惟矢口否認有傷害丙○○之犯行
    ，辯稱：是丙○○打伊，伊為求掙脫難免有拉開丙○○之行
    為，應屬正當防衛云云。
三、按正當防衛必須對於現在不法之侵害基於防衛之意思始得為
    之，侵害業已過去，即無正當防衛可言。至於彼此互毆，又
    必以一方初無傷人之行為，因排除對方不法之侵害而以還擊
    ，始得以正當防衛論，故侵害業經過去後之報復行為，與無
    從分別何方為不法侵害之互毆行為，均不得主張防衛權（最
    高法院三十年上字第一０四０號判例參照）。查本案被告甲
    ○○遭被告丙○○毆打一巴掌後，二人旋即開始扭打，業據
    證人吳美涼於偵查中結證稱：「丙○○先問對甲○○為何要
    把蘇銘仁斷手斷腳，甲○○回答是說『對，我不只要這樣，
    我還要把蘇銘仁打死我再去日本，不然也要跟蘇銘仁一起去
    死』，然後我就問甲○○說，妳把人打死，自己也要坐牢，
    甲○○回答『我要一起去死』，講完後，二個人就開始扭打
    ，是丙○○先打甲○○一巴掌，二個人才開始扭打」等語明
    確，核與告訴人丙○○於警詢及偵查中指訴情節相符，且丙
    ○○之國軍台中總醫院附設民眾診療服務處之診斷證明書上
    所載之「右手姆指挫傷、左側上臂挫傷及擦傷」之傷勢，亦
    與證人吳美涼所證雙方發生扭打等情相符，被告甲○○上開
    所辯，顯係卸責之詞，不足採信，此外復有證人甲○○於警
    詢、偵查中指訴遭毆打之證詞及甲○○所提之中山醫學大學
    附設醫院診斷證明書一紙及同院急診病歷一份附卷可憑，本
    案事證明確，被告二人犯行洵堪認定，依法應予論科。
四、核被告二人所為均係犯刑法第二百七十七條第一項之傷害罪
    。爰審酌被告二人均無不良素行，因他人因素而發生爭執因
    而互相扭打，被告丙○○先動手打人，二人傷勢幸均尚屬輕
    微，惟甲○○之傷勢仍較丙○○嚴重，被告丙○○坦承犯行
    ，被告甲○○矢口否認犯行之犯後態度等一切情狀，各量處
    如主文所示之刑，並均諭知易科罰金之折算標準。
據上論斷，應依刑事訴訟法第二百九十九條第一項前段，刑法第
二百七十七條第一項、第四十一條第一項前段，刑法施行法第一
之一條第一項、第二項前段，判決如主文。
本案經檢察官乙○○到庭執行職務。
中    華    民    國    98    年    7    月    7     日
                  刑事第四庭    法  官  陳如玲
以上正本證明與原本無異。
如不服本判決應於收受判決後10日內向本院提出上訴書狀，並應
敘述具體理由；其未敘述上訴理由者，應於上訴期間屆滿後20日
內向本院補提理由書（均須按他造當事人之人數附繕本）「切勿
逕送上級法院」。
                                書記官  童淑芬
中    華    民    國    98    年    7    月    7     日
附錄論罪科刑法條
中華民國刑法第277條
（普通傷害罪）
傷害人之身體或健康者，處 3 年以下有期徒刑、拘役或 1 千元
以下罰金。
犯前項之罪因而致人於死者，處無期徒刑或 7 年以上有期徒刑；
致重傷者，處3年以上10年以下有期徒刑。


司法院資訊處製作；財團法人民間司法改革基金會備份。
